臺灣臺中地方法院刑事判決　　　　　　　　　　　　九十三年度訴字第二二三七號
　　公　訴　人　臺灣臺中地方法院檢察署檢察官
　　被　　　告　丁○○
　　指定辯護人　本院公設辯護人　戊○○
右列被告因準強盜案件，經檢察官提起公訴（九十三年度偵字第七四九七號），本院
判決如左：
    主  文
丁○○踰越牆垣、於夜間侵入有人居住之建築物竊盜，處有期徒刑捌月。
    事  實
一、丁○○意圖為自己不法之所有，於民國九十三年四月十二日凌晨時分，騎乘車牌
    號碼ＢＺＯ—七七八號重型機車，在臺中縣石岡鄉○○路附近搜尋行竊目標，發
    現「宏毅興業股份有限公司」之牆垣低矮，容易攀爬，認為有機可趁，乃將前開
    重型機車停放於臺中縣石岡鄉○○路與萬華街口，再以徒步方式，前往臺中縣石
    岡鄉○○路七二七號李建良經營之「宏毅公司」，以攀爬踰越牆垣之方式，擅自
    侵入現有外勞居住之宏毅公司建築物二樓，徒手行竊李建良所有之ＴＥＣＯＭ—
    ＩＳＤＮ廠牌ＤＴ—二一六０Ｓ型號（生產序號Ｈ七Ｄ０三八七號）電話機一具
    ，得手後，翻越牆垣，欲行騎乘前開重型機車離去之際，適為萬興村守望相助隊
    員乙○○、丙○○當場察覺，並出聲制止，丁○○立即拔腿逃跑，乙○○自後追
    趕，並將丁○○撲倒在地，年紀較大之丙○○隨後亦趕上前來，協助抓住丁○○
    之衣服，丁○○又利用乙○○、丙○○抓住衣服之機會，甩掉身上所穿之衣服，
    擺脫束縛，再度逃跑，經乙○○再度追趕，並自後撲倒丁○○，而將其壓制在地
    ，並報警處理。
二、案經臺中縣警察局東勢分局報告臺灣臺中地方法院檢察署檢察官偵查起訴。
    理  由
一、訊據被告丁○○，對於右揭時地，以踰越牆垣之方式，擅自於夜間侵入有外勞居
    住之宏毅公司建築物二樓，行竊被害人李建良所有之電話機一具得手等情，業於
    本院中坦認屬實，核與被害人李建良指述情節及證人乙○○、丙○○、甲○○證
    述內容均屬相符，並有贓物領據一份、現場圖一份在卷可稽，被告自白供述與現
    有事證相符，應堪置信。至於公訴人認被告涉犯準強盜罪嫌部分，業據被告否認
    在案，並供稱伊並無對乙○○施強暴之意思及行為，可能是在追趕過程中，造成
    乙○○受有傷害等語。經查：
    （一）證人乙○○於本院審理中到庭證稱：「（問：案發經過？）我當時看到被
          告騎乘機車在該公司附近繞來繞去，就覺得他很可疑，當時我車子停在宏
          毅公司對面，後來看到被告把車停下來，從圍牆爬進宏毅公司裡面，我要
          甲○○打電話通知守望相助隊員支援，一下子被告又從圍牆跳出來，剛好
          和我面對面。被告被我發現之後，我就叫他不要動，但是被告不理我，硬
          要走，我拉住他不肯放，可是因為被告太壯，我個子比較小，拉不住被告
          ，所以兩個人都摔倒，我當時是拉被告的手及衣服。（問：當時是否有告
          知被告你的身份？）沒有，但是我有穿守望相助隊的制服。（問：你當時
          手上有拿什麼？）手電筒、瓦斯槍。（問：後來有幾人來支援？）剛開始
          是三個人，甲○○是在車上打電話，丙○○先到，我們合力制伏被告，後
          來還有三個人到場支援。（問：你要求被告不要動時，被告有何反應？）
          被告從圍牆跳出來時，他所偷的電話機有撞倒我。（問：被傲是否有先出
          手攻擊你？）我叫被告不要動時，覺得臉上有被東西打到，但我不清楚是
          被什麼東西打到，或是被告用手打我，因為當時光線很暗，後來被告就跑
          走了。」、「（問：整個過程中，你是否有拿瓦斯槍或手電筒攻擊被告？
          ）我拿瓦斯槍噴了二次，是否有用手電筒不記得了，因為當時我們是抱在
          一起。（問：你右手腕的傷係如何造成的？）被告跑，我拉他時，兩人重
          心不穩，摔下去。（問：後來被告有無再出手攻擊你？）被告磨有再拿東
          西打我，但是因為我拉住他，所以一直要把我甩開。」、「（問：你在偵
          查中所述是否實在？）我並沒有說被告用右手打我，我是說好像有東西打
          到我，是否是用右手我無法確認，因為他從圍牆跳下來時，我叫他不要動
          ，我的臉就被打到，但時當時是被告的右手或是其他東西，我沒法確認，
          我的臉有腫起來。」、「（問：手腕的傷如何而來？）摔倒時造成的，可
          能是抱在一起摔倒時造成的。」等語，則證人乙○○所受有右手脕骨折之
          傷害，係因證人乙○○欲制止被告逃跑，自後抱住被告身體，惟因被告身
          材高大，而證人乙○○體型較諸被告顯然瘦弱許多，以致證人乙○○自後
          將被告撲到在地之時，手腕被壓制在被告龐大身軀之下，因而受有傷害，
並無被告主動攻擊所造成之情，應堪認定，至於證人乙○○臉部所受之傷
          勢，並無驗傷證明，且證人乙○○對於臉部傷害之造成原因，亦不清楚，
          無法確認是否出於被告之主動攻擊，尚難據以認定被告有對於證人乙○○
          當場施以強暴行為之事實。
    （二）又證人丙○○於本院審理中亦到庭證稱：「（問：案發經過？）當時約兩
          點多，因為我是守望相助隊長，案發地點在我家協對面，我接到甲○○電
          話，表示有人跑進宏毅公司裡面拿電話出來，我們看到被告從圍牆內跳出
          來，我問被告做何事？他表示要拿電話機去修，我們覺得不可能，被告當
          時表情很緊張，就突然跑掉。（問：被告跳出圍牆時，被你們發現時，有
          什麼反應或動作？）沒有，被告只想要逃跑。（問：被告當時有無出手攻
          擊你們？）沒有。（問：是否有看到乙○○的傷？）我年紀比較大，沒辦
          法跑，所以是乙○○去追被告，乙○○自後追趕，剛被告撲倒，後來被告
          起來又開始跑，乙○○又追他，第二次我們才將被告壓住。（問：是否有
          看到被告用手或電話機打乙○○？）沒有。」、「（問：追捕過程中，被
告是否有出手攻擊守望相助隊員？）沒有。」、「（問：有無看到乙○○
          臉部受傷？）不清楚。」等語，證人丙○○亦係現場目睹之人，並未發現
          被告有執持電話機或徒手攻擊證人乙○○之情形，核與證人乙○○所述情
          節相符，則被告所辯，未出手攻擊證人乙○○之情，應堪認定。而對於證
          人乙○○臉上的傷，證人丙○○於案發現場並未發現，亦未目睹證人黃國
          峰有遭到攻擊之情形，更徵被告有無出手攻擊證人乙○○臉部之情，係屬
          尚未證明之事項，而依據現有事證，既無從證明被告確有主動出手攻擊證
          人乙○○以防護贓物、脫免逮捕之情形，自難論以準強盜罪行。
    （三）綜上所述，被告所辯未對於證人乙○○當場施強暴行為之詞，應堪置信。
          本件事證已臻明確，被告犯行，洵堪認定。
二、被告意圖為自己不法之所有，以攀爬踰越牆垣之方式，擅自侵入現有外勞居住之
    宏毅公司建築物二樓，徒手行竊李建良所有之電話機一具得手，核其所為，係犯
    刑法第三百二十一條第一項第一款、第二款之踰越牆垣夜間侵入有人居住之建築
    物竊盜罪。公訴意旨係以被告涉犯刑法第三百二十九條、第三百三十條第一項之
準加重強盜罪嫌起訴，惟經本院調查結果，尚無從認定被告有對於在場之證人乙○○施以強暴手段以脫免逮捕、防護贓物之行為存在，業如前述，基於社會基本
    事實同一之前提下，本院就該部分爰予變更起訴法條為刑法第三百二十一條第一
    項第一款、第二款之加重竊盜罪，附此敘明。爰審酌被告不思尋求正當方式，獲
    取生活所需，竟圖以侵入建築物之方式，行竊他人財物，貪圖不法利益，其行誠
    屬可議，惟因被告所行竊之財物，僅係一具電話機，價值不高，且行竊得手後，
    隨即遭守望相助隊員查獲，對於被害人所致生之危害尚屬輕微，而被告於犯罪後
    ，亦坦承犯行，表示悔悟，犯後態度良好等一切情狀，量處如主文所示之刑，以
    示懲儆。
據上論斷，應依刑事訴訟法第二百九十九條第一項前段、第三百條，刑法第三百二十
一條第一項第一款、第二款，判決如主文。
中      華      民      國      九十三      年    十一    月    十七    日
                                臺灣臺中地方法院刑事第五庭
                                    審判長法  官  梁堯銘
                                          法  官  劉麗瑛
    法  官  巫淑芳
右正本證明與原本無異。
如不服本判決，應於送達後十日內向本院提出上訴狀（須附繕本），上訴於臺灣高等
法院臺中分院。
                                          書記官
中      華      民      國      九十三      年    十一    月    十七    日
附錄論罪科刑法條：
刑法第三百二十一條：
犯竊盜罪而有左列情形之一者，處六月以上、五年以下有期徒刑：
  一、於夜間侵入住宅或有人居住之建築物、船艦或隱匿其內而犯之者。
  二、毀越門扇、牆垣或其他安全設備而犯之者。
  三、攜帶兇器而犯之者。
  四、結夥三人以上而犯之者。
  五、乘火災、水災或其他災害之際而犯之者。
  六、在車站或埠頭而犯之者。
前項之未遂犯罰之。
